【裁判字號】    88,易,1982
【裁判日期】    890131
【裁判案由】    恐嚇
【裁判全文】
臺灣臺中地方法院刑事判決                        八十八年度易字第一九八二號
    公  訴  人  臺灣台中地方法院檢察署檢察官
    被      告  戊○○
    選任辯護人  黃文崇
右列被告因恐嚇案件，經檢察官提起公訴（八十七年度偵字第二三七四五號），本院
判決如左：
    主  文
戊○○共同意圖為自己不法之所有，以恐嚇使人將本人之物交付，處有期徒刑捌月。
    事  實
一、戊○○係台中縣大雅鄉○○路五九之三號威宬工業社之負責人，因認經營聖興實
    業有限公司（下稱聖興公司）之乙○○，藉口戊○○所交付之運動器材太空漫步
    機具有瑕疵，拒絕給付新台幣（下同）一百六十八萬元之貨款，故與同為乙○○
    債權人（起訴書誤載為債務人）之詹鳳琴之胞弟丁○○（另案起訴）基於犯意聯
    絡及行為分擔，決意恃強索債。嗣於民國（下同）八十七年七月一日下午一時許
    戊○○、丁○○等先指示不詳姓名之男子多人進入設於台中縣大雅鄉○○村○○○街三號之聖興公司內，以棒球棒毆打乙○○，致使乙○○受有上下唇處瘀血各
    約一乘一公分、右胸外傷約二公分之傷害。嗣乙○○即被帶往二樓辦公室內，丁○○旋即趕往現場，並以行動電話聯絡戊○○及其妻丙○○。丁○○、戊○○於
    索討債務時，共同意圖為自己及第三人不法之所有，為迫使乙○○如期償還債務
    ，以脅迫之方法，要求無債務關係之聖興公司會計甲○○簽發以其名義為發票人
    ，面額各為四十萬元、一百二十七萬元之本票各一張。甲○○因見乙○○前遭戊○○、丁○○指使之不詳姓名男子多人圍毆，心生畏懼，迫於無奈即簽署上開本
    票交付丁○○。丁○○、戊○○及其他不詳姓名男子等並強迫乙○○在上述本票
    背書，藉以增強本票信用，而使乙○○為無義務之事。
二、案經甲○○、乙○○訴由台中縣警察局豐原分局報請台灣台中地方法院檢察署檢
    察官偵查起訴。
    理  由
一、訊據被告矢口否認涉有右揭犯罪事實，並辯稱：「我是有建議丁○○等人叫甲○○簽發本票，但不是強迫，是甲○○自己願意的」云云。惟查右揭犯行，業據告
    訴人乙○○、甲○○指訴綦詳，復有附卷之臺灣省立豐原醫院診斷證明書可資佐
    證。甲○○於審理中證稱：「是丁○○帶六、七人去打乙○○，丁○○說被告等
    一下會過去，被告到場之後由被告指定由我開本票，後來他們就離開。」「．．
    ．我當時很害怕，本來他們還要毀損我的車，後來查驗駕照後，才沒有毀損我的
    車，乙○○有跟我說，談話內容我忘了，因為我怕乙○○被打，也怕我被打，他
    們把電話線拔掉，我很害怕，我記得原先有找阿文簽本票，但是被告等不肯，說
    我是員工，找我簽才有用。」「．．．我簽完票，就被丁○○等人拿走，是何人
    拿的，我不記得了。」等語，足見被告確與證人丁○○共同指使不詳姓名男子多
    人毆打乙○○，嗣並恐嚇甲○○簽發本票。否則甲○○既與本案債務無涉，僅係
    受僱於乙○○擔任會計，豈有主動簽發本票，揹負鉅額債務之理？
二、次查丁○○於審理中供稱被告之妻丙○○傳真信函三紙，內容係就本案發生原因
    及彼此債務往來細節相互勾串一節，訊據被告亦不否認，顯見被告與丁○○明知
    渠等恃強索債之犯行爆發，遂於事後意圖彌縫，設詞卸責。雖告訴人等、被告及
    證人等就是否毆打乙○○、有無恐嚇甲○○、何人取走本票、被告或丁○○先行
    抵達等情供述細節互有出入，然則乙○○確遭不詳姓名男子毆打，並與甲○○同
    被帶往辦公室，由甲○○簽發本票，乙○○背書，被告及丁○○於甲○○簽發本
    票及乙○○背書時，均於現場目睹，乙○○背書後交付本票，被告與丁○○即行
    離去等情，則堪認定。被告之妻丙○○於案發後即傳真函件予丁○○意圖串供，
    益證渠等具有犯意聯絡及行為分擔，從而無論被告與丁○○係同時或分別抵達，
    上開本票交付何人，均無礙於渠等犯行之認定。
三、再查被告與丁○○等於乙○○遭不詳姓名男子共同毆打後，旋即趕赴現場，顯見
    被告及丁○○與上開不詳姓名男子間，就傷害部分之犯行亦有犯意聯絡及行為分
    擔。否則如為其他債權人自行決定暴力討債，則其掩飾犯行尚且不及，焉有任由
    被告及丁○○同赴現場之理？乙○○因遭毆打而受有上下唇處瘀血各約一乘一公
    分、右胸外傷約二公分之傷害，自係被告與丁○○等人強行脅迫乙○○所致；甲○○當時在場，雖然明知其與乙○○之債務無涉，但見暴力索債之景象，倘其拒
    絕，將有惡害應可預見。從而甲○○係為恐嚇取財之被害人，乙○○則為強制罪
    之被害人，至為灼然。被告否認涉有不法犯行，核與客觀事證及證人供述明顯悖
    離，所辯要屬卸責之詞，委無足採，犯行洵堪認定。
二、核被告所為，係犯刑法第三百四十六條第一項、第三百零四條第一項、第二百七
    十七條第一項之罪。被告所犯上開三罪間，有方法、結果之牽連關係，應從一重
    之恐嚇取財罪處斷。上開傷害罪部分，雖未經公訴意旨論及，然此部分與起訴部
    分具有裁判上一罪之關係，復經乙○○於警訊中表明提出告訴，本院自得併予審
    理。被告與丁○○及不詳姓名男子間，有犯意聯絡，行為分擔，應依共同正犯論
    處。爰審酌被告僅因商務糾葛，竟然糾眾恃強暴力索債，肆意脅迫無利害關係之
    人簽發本票，犯罪後復飾詞否認，意圖勾串證詞，並無悔意等情，量處如主文所
    示之刑。
據上論斷，應依刑事訴訟法第二百九十九條第一項前段、刑法第三百四十六條第一項
、第三百零四條第一項、第二百七十七條第一項、第二十八條、第五十五條，罰金罰
鍰提高標準條例第一條前段，判決如主文。
中      華      民      國    八十九    年      一      月    三十一    日
                                          台灣台中地方法院刑事第一庭
                                                  法  官  張  升  星
右正本證明與原本無異。
如不服本判決，應於判決送達後十日內向本院提出上訴狀，上訴於台灣高等法院台中
分院（須附繕本）。
                                                  書記官
中      華      民      國    八十九    年      一      月    三十一    日
附錄法條：
刑法第三百四十六條第一項：意圖為自己或第三人不法之所有，以恐嚇使人將本人或
第三人之物交付者，處六月以上五年以下有期徒刑、得併科一千元以下罰金。
刑法第三百零四條第一項：以強暴、脅迫使人行無義務之事或妨害人行使權利者，處
三年以下有期徒刑、拘役或三百元以下罰金。
刑法第二百七十七條第一項：傷害人之身體或健康者，處三年以下有期徒刑、拘役或
一千元以下罰金。


司法院資訊處製作；財團法人民間司法改革基金會備份。
